【裁判字號】    99,簡上,130
【裁判日期】    990730
【裁判案由】    家暴傷害
【裁判全文】
臺灣基隆地方法院刑事判決             99年度簡上字第130號
上  訴  人
即  被  告  甲○○
上列上訴人即被告因家庭暴力之傷害等案件，不服本院基隆簡易
庭九十九年度基簡字第五九七號，中華民國九十九年四月三十日
第一審簡易判決（聲請案號：九十九年度偵字第一五九二號）提
起上訴，本院管轄之第二審合議庭判決如下：
    主  文
上訴駁回。
甲○○緩刑貳年，緩刑期內付保護管束。
    事實及理由
一、本案除下列更正及補充外，餘均引用原審刑事簡易判決書所
    記載之事實、證據及理由（詳如附件）：
  (一)原審刑事簡易判決書所引用之檢察官聲請簡易判決處刑書犯
    罪事實欄一之第一列「甲○○與丁○○原係夫妻關係」之記
    載，應更正為「甲○○與丁○○具有同居關係」；又原審刑
    事簡易判決書犯罪事實及理由欄一之(一)「屬家庭暴力防治法
    第三條第一款之家庭成員」之補充，應更正為「屬家庭暴力
    防治法第三條第二款之家庭成員」；另原審刑事簡易判決書
    犯罪事實及理由欄二「告訴人丁○○於本案案發時為被告甲
    ○○之妻，此業據渠等於偵查時陳稱在卷，二人間具有家庭
    暴力防治法第三條第一款所稱之家庭成員關係」之記載則應
    更正為「告訴人丁○○於本件案發時與被告甲○○有同居關
    係，此據告訴人於檢察事務官詢問及被告於檢察官偵訊時供
    陳在卷，二人間具有家庭暴力防治法第三條第二款所稱之家
    庭成員關係」。
  (二)上訴人即被告（下稱上訴人）上訴意旨略以：伊與告訴人是
    互毆，就是她有打伊，伊有打她，伊想跟告訴人和解，伊對
    檢察官聲請簡易判決處刑書所載犯罪事實認罪等語。訊據上
    訴人於本院準備及審判程序均對於檢察官聲請簡易判決處刑
    書及本院原審刑事簡易判決書所認定其有毆打告訴人之犯罪
    事實均不爭執，並為認罪之陳述，復有證人即告訴人丁○○
    於檢察事務官詢問及檢察官偵訊時之證述、行政院衛生署基
    隆醫院受理家庭暴力事件驗傷診斷書及告訴人傷勢照片在卷
    可參，本件事證明確，上訴人犯行洵堪認定，應依法論科。
  (三)按有同居關係者，係屬家庭暴力防治法所定之家庭成員；家
    庭成員間實施身體或精神上不法侵害之行為者，均屬家庭暴
    力；又家庭成員間故意實施家庭暴力行為而成立其他法律所
    規定之犯罪，則成立家庭暴力罪，家庭暴力防治法第三條第
    二款、第二條第一款、第二款定有明文。本案上訴人與告訴
    人雖經本院家事法庭於九十九年三月十六日以九十九年度婚
    字第十八號確認婚姻關係不成立，有本院上開判決書及告訴
    人戶籍資料在卷可參，而自始不具婚姻及配偶關係，然因上
    訴人與告訴人於九十三年十月四日向戶政事務所辦理結婚登
    記，告訴人因而將戶籍遷入上訴人基隆市○○區○○街二六
    巷三三號戶內，且迄本案發生時均與上訴人維持同居關係，
    為上訴人所不爭執。是核上訴人所為，係觸犯上開規定之家
    庭暴力罪，並應成立刑法第二百七十七條第一項之傷害罪。
    原審審酌上訴人之素行、智識程度、犯罪動機、目的、手段
    、犯後態度、因細故而對告訴人暴力相向及告訴人所受傷勢
    等一切情狀，及依刑事訴訟法第四百四十九條第一項、第四
    百五十四條第二項、家庭暴力防治法第二條第二款、刑法第
    二百七十七條第一項、第四十一條第一項前段、刑法施行法
    第一條之一之規定，判處上訴人拘役三十日，得以新臺幣一
    千元折算一日易科罰金，其認事用法及量刑均無不當，應予
    維持，本件上訴意旨，為無理由，應予駁回。
  (四)本院另審酌上訴人未曾因故意犯罪而受有期徒刑以上刑之宣
    告，有臺灣高等法院被告前案紀錄表在卷可按；且上訴人已
    與告訴人調解成立，並當庭賠償完畢，告訴人亦當庭表示對
    法院給予上訴人緩刑沒有意見等語，有卷附本院調解筆錄及
    審判筆錄為憑。本院因認上訴人經此偵審及科刑教訓，當知
    警惕，信無再犯之虞，原審所宣告之刑，以暫不執行為適當
    ，爰併諭知緩刑二年，以勵自新。惟緩刑期間內，依家庭暴
    力防治法第三十八條第一項之規定，付保護管束。
二、據上論斷，依刑事訴訟法第四百五十五條之一第一項、第三
    項、第三百六十八條、第三百七十三條，家庭暴力防治法第
    二條第二款、第三十八條第一項，刑法第十一條、第七十四
    條第一項第一款，判決如主文。
本案經檢察官乙○○到庭執行職務。
中    華    民    國    99    年    7    月     30    日
                  刑事第四庭審判長法  官  鄭景文
                                  法  官  黃永定
                                  法  官  陳賢德
以上正本證明與原本無異。
本件判決不得上訴。
中    華    民    國    99    年    8     月    3     日
                                  書記官  王靜敏
附件：
臺灣基隆地方法院刑事簡易判決         99年度基簡字第597號
聲  請  人  臺灣基隆地方法院檢察署檢察官
被      告  甲○○  男  24歲（民國○○年○月○日生）
                    身分證統一編號：Ｚ000000000號
                    住基隆市○○街26巷33號
上列被告因家暴傷害事件，經檢察官聲請以簡易判決處刑（99年
度偵字第1592號），本院判決如下：
    主  文
甲○○傷害人之身體，處拘役拾日，如易科罰金，以新台幣壹
仟元折算壹日。
    犯罪事實及理由
一、本件犯罪事實及證據均引用檢察官聲請簡易判決處刑書（下
    稱：『聲請書』）之記載，並補充：
  (一)聲請書犯罪事實欄第1行補充：甲○○與丁○○原係夫妻，
    屬家庭暴力防治法第3條第1款之家庭成員。
  (二)被告甲○○固坦承有於聲請書所載時、地與告訴人丁○○發
    生拉扯，惟辯稱：其並無傷害丁○○之犯意，亦未造成丁○
    ○受傷云云，經查：告訴人丁○○因被告之毆打而受有有背
    部挫傷、左上臂及左大腿挫傷之傷害等節，業據證人丁○○
    於偵查中證述明確，而被告於偵查中亦自承有毆打丁○○，
    復有卷附行政院衛生署基隆醫院受理家庭暴力事件驗傷診斷
    正明書及丁○○傷勢照片可佐，堪認證人丁○○所證其有遭
    被告毆打等情，堪以採信，是被告事後辯稱：其無毆打丁○
    ○，亦無傷害犯意云云，顯係事後卸責之詞，不足為採。
二、按家庭暴力防治法所稱家庭暴力，係指家庭成員間實施身體
    或精神上不法侵害之行為；所謂家庭暴力罪，係指家庭成員
    間故意實施家庭暴力行為而成立其他法律所規定之犯罪，家
    庭暴力防治法第2 條第1 款、第2 款分別定有明文。查告訴
    人丁○○於本案案發時為被告甲○○之妻，此業據渠等於偵
    查時陳稱在卷，二人間具有家庭暴力防治法第3 條第1 款所
    稱之家庭成員關係，是核被告所為，係犯刑法第277 條第1
    項之普通傷害罪，且屬於對家庭成員間實施身體不法侵害之
    行為，自該當家庭暴力防治法所稱之家庭暴力罪。惟因家庭
    暴力防治法對於家庭暴力罪並無科處刑罰之規定，是以僅依
    刑法傷害罪予以論罪科刑即可。
三、爰審酌被告之素行、智識程度、犯罪之動機、目的、手段，
    及其為告訴人之配偶，卻因細故即以肢體暴力相向，兼衡告
    訴人所受傷勢，暨被告犯後態度等一切情狀，量處如主文所
    示之刑，並諭知易科罰金之折算標準。
四、依刑事訴訟法第449 條第1 項前段、第454 條第2 項，家庭
    暴力防治法第2 條第2 款，刑法第277 條第1 項、第41條第
    1 項前段，刑法施行法第1 條之1 ，逕以簡易判決處刑如主
    文。
五、如不服本判決，應於判決送達後10日內，向本院提出上訴書
    狀，上訴於本院合議庭。
中    華    民    國    99    年    4     月    30    日
                  基隆簡易庭法    官  周霙蘭
以上正本證明與原本無異。
如不服本判決，應於判決送達後10日內，向本院提出上訴書狀，
敘述上訴理由，上訴於本院合議庭，並按他造當事人之人數附具
繕本。
中    華    民    國    99    年    4     月    30    日
                            書 記 官  莊智凱
附錄論罪法條：
中華民國刑法第277條
（普通傷害罪）
傷害人之身體或健康者，處 3 年以下有期徒刑、拘役或 1 千元
以下罰金。
犯前項之罪因而致人於死者，處無期徒刑或 7 年以上有期徒刑
；致重傷者，處 3 年以上 10 年以下有期徒刑。
附件
臺灣基隆地方法院檢察署檢察官聲請簡易判決處刑書
                                      99年度偵字第1592號
    被      告  甲○○  男  24歲（民國○○年○月○日生）
                        住基隆市○○街26巷33號
                        國民身分證統一編號：Ｚ000000000號
上列被告因傷害案件，業經偵查終結，認為宜聲請以簡易判決處
刑，茲敘述犯罪事實及證據並所犯法條如下：
        犯罪事實
一、甲○○與丁○○原係夫妻關係，於民國99年1月15日3時許，
    在基隆市○○街26巷33號家中，因小孩太吵，甲○○出手打
    小孩，甲○○與丁○○發生口角爭執，甲○○竟基於傷害之
    犯意，出手毆打丁○○，致丁○○受有背部挫傷、左上臂及
    左大腿挫傷之傷害。
二、案經丁○○訴請偵辦。
        證據並所犯法條
一、訊據被告甲○○固不否認於上揭時地毆打丁○○，惟辯稱：
    是丁○○先打伊云云。經查，上揭犯罪事實業據被害人丁○
    ○指訴綦詳，並有驗傷診斷書1 紙及照片3 張等在卷可資佐
    證。是被告所辯，顯係卸責之詞，不足採信，被告犯嫌應堪
    認定。
二、核被告甲○○所為，係犯刑法第277 條第1 項之傷害罪嫌。
三、依刑事訴訟法第451 條第1 項聲請逕以簡易判決處刑。
    此  致
臺灣基隆地方法院基隆簡易庭
中    華    民    國    99    年    4     月    2     日
                              檢察官  丙  ○  ○
本件正本證明與原本無異
中    華    民    國    99    年    4     月    16    日
                              書記官  張  雅  
附錄所犯法條：
中華民國刑法第277條第1項
    傷害人之身體或健康者，處 3 年以下有期徒刑、拘役或 1
    千元以下罰金。
    犯前項之罪因而致人於死者，處無期徒刑或 7 年以上有期
    徒刑；致重傷者，處3年以上10年以下有期徒刑。
附記事項：本件係依刑事訴訟法簡易程式辦理，法院簡易庭得不
傳喚被告、輔佐人、告訴人、告發人等出庭即以簡易判決處刑；
被告、被害人、告訴人等對告訴乃論案件如已達成民事和解而要
撤回告訴或對非告訴乃論案件認有受傳喚到庭陳述意見之必要時
，請即另以書狀向簡易法庭陳述或請求傳訊。

司法院資訊處製作；財團法人民間司法改革基金會備份。
